臺灣高等法院刑事判決
111年度上訴字第3737號
上  訴  人  
即  被  告  張  瑋




上列上訴人即被告因詐欺等案件，不服臺灣新北地方法院111年
度金訴字第74號，中華民國111年4月11日第一審判決（起訴案號
：臺灣新北地方檢察署110年度偵字第40383、46976號），提起
上訴，本院判決如下：
    主  文
原判決關於其附表二編號6至8、12、13、17、18、20至22、24至
26、28所示罪刑部分撤銷。
張瑋犯附表編號6至8、12、13、17、18、20至22、24至26、28「
本院主文」欄所示之罪，各處附表編號6至8、12、13、17、18、
20至22、24至26、28「本院主文」欄所示之刑。
其他上訴駁回。
上開撤銷改判部分與上訴駁回部分所處之刑，應執行有期徒刑壹
年捌月。
    事  實
一、張瑋於民國110年5月6日前某日，見報載求職欄應徵會計助
    理廣告，依刊登之聯絡方式與某真實姓名年籍不詳、通訊軟
    體LINE（下稱LINE）暱稱「旺財」之成年人（下稱「旺財」
    ）聯絡，「旺財」表示工作內容係出勤前「旺財」會指示某
    詐欺集團成員將提款卡交予張瑋，並以LINE告知提款卡密碼
    ，張瑋再依「旺財」指示提領款項，轉交「旺財」指定之人
    ，報酬為提領款項之2%，張瑋應知悉所擔任者實為詐欺集團
    俗稱「車手」之提領詐欺款項工作，且其受指示提領款項交
    付他人，將可能為他人遂行詐欺犯罪並致難以追查，而可掩
    飾、隱匿詐欺犯罪所得去向，竟仍基於參與犯罪組織之犯意
    ，加入「旺財」、某真實姓名年籍均不詳之成年人2名（下
    稱甲成年人、乙成年人）及其他詐欺集團成年成員所組成以
    實施詐術為手段，具有持續性、牟利性之有結構性詐騙集團
    犯罪組織（無證據證明有未滿18歲之人參與該犯罪組織），
    並與「旺財」、甲成年人、乙成年人及其他詐欺集團成員，
    共同基於三人以上詐欺取財及一般洗錢之犯意聯絡，先由某
    詐欺集團成員以附表所示方式詐欺附表「告訴人/被害人」
    欄所示之人，致其等皆信以為真而陷於錯誤，依指示匯款至
    各該指定帳戶內（詐欺集團成員所施用之詐術及其等匯款時
    間、金額及帳戶均詳見附表），張瑋再依「旺財」之指示，
    先向甲成年人取得金融卡後，於附表所示時間，前往附表所
    示地點提領款項，扣除報酬後，並於提領之日在提款地點附
    近捷運站咖啡店門口，將其餘款項交與乙成年人，藉此製造
    金流斷點，移轉並隱匿特定犯罪所得之去向及所在。
二、案經戴建章、許聖彥、林淑倩、李玉香、魏雅蓮、林嘉珍、
    葛啟華、嚴國祐、陳正貴、鍾任林、廖瑜婷、傅郁婷、張喬
    淇、徐美珺、邱慧玟、陳宗羣、劉宇傑、曾學俊、蔡承憲、
    藍仲聖、徐志泓、陳姻秀、許惠茹、周湘蓮訴由彰化縣警察
    局北斗分局報告臺灣新北地方檢察署檢察官偵查起訴。
    理  由
壹、證據能力
一、按被告以外之人於審判外之言詞或書面陳述，除法律有規定
    者外，不得作為證據；又被告以外之人於審判外之陳述，雖
    不符刑事訴訟法第159條之1至第159條之4之規定，而經當事
    人於審判程序同意作為證據，法院審酌該言詞陳述或書面陳
    述作成時之情況，認為適當者，亦得為證據。當事人、代理
    人或辯護人於法院調查證據時，知有第159條第1項不得為證
    據之情形，而未於言詞辯論終結前聲明異議者，視為有前項
    之同意，刑事訴訟法第159條第1項及第159條之5分別定有明
    文。經查，本判決下列所引用上訴人即被告張瑋（下稱被告
    ）以外之人於審判外之陳述，檢察官對於證據能力無爭執，
    迄於本院言詞辯論終結前均未聲明異議（見本院卷第182至1
    83頁），被告於本院審理程序始同意具有證據能力（見本院
    卷第300至301頁），本院審酌上開證據資料作成時之情況，
    尚無違法不當或證明力明顯過低之瑕疵，亦認為以之作為證
    據應屬適當，爰依上開規定，認前揭證據資料均有證據能力
    （證人於警詢中之陳述，屬被告以外之人於審判外之陳述，
    於涉及違反組織犯罪防制條例之罪名，不具證據能力，不得
    採為判決基礎）。
二、次按除法律另有規定外，實施刑事訴訟程序之公務員因違背
    法定程序取得之證據，其有無證據能力之認定，應審酌人權
    保障及公共利益之均衡維護，刑事訴訟法第158條之4定有明
    文。本案以下所引用之非供述證據，並無證據證明係實施刑
    事訴訟程序之公務員違背法定程序所取得，且經本院於審理
    時合法踐行調查程序，自應認均具有證據能力，得作為證據
    。
貳、認定犯罪事實所憑之證據及理由
    訊據被告於本院審理中堅決否認有何參與犯罪組織、加重詐
    欺取財及洗錢等犯行，辯稱：我是被騙上班，工作內容是領
    博弈的錢，對方跟我說什麼就做什麼，他誤導我這是玩家賭
    博輸錢，叫我去領錢，我沒有與詐騙集團成員共謀詐欺取財
    及洗錢等犯行云云（見本院卷第47至53、182、190、300、3
    16至318頁）。經查：
一、附表「告訴人/被害人」欄所示之人遭某詐欺集團成員以附
    表所示詐欺方式詐欺，致其等均信以為真而陷於錯誤，分別
    依指示轉帳至附表所示各該指定帳戶內，且由被告依「旺財
    」指示提領詐欺款項，扣除報酬後，將剩餘款項轉交與乙成
    年人等情，有附表「證據」欄所示證據在卷可稽，且為被告
    所不爭執，此部分事實，首堪認定。
二、依一般人之社會經驗，正當營業之公司行號或個人於徵才或
    招募臨時約聘僱人員之際，因該等人員為僱用人執行業務而
    為手足之延伸，或因工作內容而有接觸內部機密文件之機會
    ，為確保應徵者之適任及誠信，皆會對應徵者進行面試或考
    核，並請應徵者提供相關身分證明及人事資料，以確保僱用
    人之權益，且為因應工作性質需要，會列出應徵該職缺之基
    本應試條件，經初步篩選後，再進一步面試，以確認各該應
    徵人是否符合出缺工作之條件，苟應徵者所求職之對象竟未
    對之進行面試，抑或確認應徵者之人別及身分資料是否真實
    ，徒憑電話聯繫或經由通訊軟體之文字對話，率予指示應徵
    者開始執行工作，復未揭示僱用人之營業處所或其他可資識
    別之資訊，則該僱用人極有可能係假借應徵工作之名，而欲
    透過應徵者遂行不法犯罪行為，此為具備一般智識經驗之人
    所能預見。次按金融機構帳戶事關個人財產權益之保障，與
    存戶之存摺、提款卡、提款密碼及網路銀行密碼結合後更具
    專屬性及私密性，多僅本人始能使用，縱偶有特殊情況須將
    存摺、提款卡、提款密碼及網路銀行密碼交付他人者，亦必
    係與該收受之人具相當信賴關係，並確實瞭解其用途，並無
    任意交付予他人使用之理；且我國金融機構眾多，各金融機
    構除廣設分行外，復在便利商店、商場、公、私立機關、行
    號設立自動櫃員機，金融機構帳戶提款卡持卡人使用自動櫃
    員機提領款項極為便利，是依一般人之社會生活經驗，如款
    項來源正當，大可匯入自身帳戶自行提領，若不讓款項匯入
    自己帳戶自行提領，反而支付代價或提供利益委由他人提供
    帳戶收受款項後，再臨櫃或至便利商店、金融機構附設之自
    動櫃員提款機提領現金，就該金融機構帳戶內款項可能係詐
    欺或其他財產犯罪所得之不法來源，當有合理之預期。況詐
    欺集團利用「車手」從人頭金融機構帳戶提領款項，業經報
    章媒體多所披露，並屢經政府及新聞為反詐騙之宣導，是一
    般具有通常智識之人，應均可知悉支付薪資或對價委由他人
    提供帳戶、以臨櫃或至自動付款設備方式提領帳戶款項者，
    其目的多係藉此取得不法犯罪所得，且隱匿背後主嫌身分以
    逃避追查。經查：
　㈠被告自承：我是應徵工作，當時看自由時報，有間沒有公司
    名稱之博弈公司應徵會計助理，我傳履歷表給對方，上面有
    我的通訊地址及電話，對方用LINE加我好友後，均以LINE聯
    絡，過幾天對方便來我家審核資料，然後問我何時可以上班
    ，我說明天即可；我第一天去上班，會計叫我去領錢，我問
    會計卡片是誰的，會計說是自己的、不然怎麼會知道密碼，
    做到第5天我覺得怪怪的就沒做了等語（見偵46976卷第5至7
    頁反面，偵40383卷二第135頁正反面、140頁正反面，本院
    卷第316至317頁），足認被告雖曾與其所謂博弈公司指派前
    來審核之人見面，然迄今不知「旺財」、甲成年人、乙成年
    人之真實身分，即應允「旺財」從事領取款項轉交他人之工
    作，以被告為高中肆業之智識程度、曾擔任保全之工作經驗
    （見本院卷第316至317頁），案發時年齡59歲，為智識正常
    且具有一定社會經驗之成年人，縱被告所稱求職一事為真，
    然「旺財」未向被告敘明該所謂「公司」地址、營業項目、
    公司名稱，甚且僅在住處巷口與「旺財」見面、非正式面試
    程序，即要求被告進行工作，則該公司究竟是否存在，又縱
    實際存在，其經營內容是否合法，當均足以使人心生懷疑，
    參以被告僅需提領及交付款項，無須任何技術及經驗，即可
    獲得報酬，實與一般求職者之工作內容及可得之薪資數額有
    悖，況被告既與「旺財」非至親好友，雙方在無任何信賴基
    礎之情形下，「旺財」願意支付報酬而委託被告取款，並承
    擔提款金錢恐遭被告侵吞之風險，恐多係藉此取得不法犯罪
    所得，及隱匿金融機構帳戶內資金實際取得人之身分，以逃
    避追查。再被告依「旺財」指示取款後，交付款項方式顯甚
    為輾轉、隱晦，若非為掩飾不法行徑，以避免偵查機關藉由
    金融機構匯款紀錄，而追緝其等真實身分，當無大費周章刻
    意出資僱請被告為此行為之必要。被告對於上述應徵工作之
    過程，以及接受「旺財」指示領取款項轉交他人之模式，與
    一般合法公司應徵人力之流程不同，事涉非法，當無不知之
    理。
　㈡況被告雖稱「旺財」以LINE與其聯絡、指示其提款等事宜，
    然迄未提出任何對話紀錄、報載求職廣告等證據資料以實其
    說，是被告辯稱為求職、不知本案是詐騙及洗錢云云，已不
    可採。
　㈢參以被告於偵查、原審審理中就上開犯罪事實均坦承不諱（
    見偵40383卷二第140頁，金訴74卷第142、280頁），故其於
    本院審理中翻異其詞所辯，已然不可採。
三、按共同正犯之意思聯絡，不限於事前有所協議，其於行為當
    時，基於相互之認識，以共同犯罪之意思參與者，亦無礙於
    共同正犯之成立；又按共同正犯之成立，祇須具有犯意之聯
    絡及行為之分擔，既不問犯罪動機起於何人，亦不必每一階
    段犯行，均須參與，若共同實施犯罪行為之人，在共同意思
    範圍內，各自分擔犯罪行為之一部，相互利用他人之行為，
    以達其犯罪之目的，其成立不以全體均參與實施犯罪構成要
    件之行為為要件；參與犯罪構成要件之行為者，固為共同正
    犯；以自己共同犯罪之意思，參與犯罪構成要件以外之行為
    ，或以自己共同犯罪之意思，事前同謀，而由其中一部分人
    實行犯罪之行為者，亦均應認為共同正犯，使之對於全部行
    為所發生之結果，負其責任；另共同正犯之意思聯絡，原不
    以數人間直接發生者為限，若有間接之聯絡者，亦包括在內
    （最高法院73年度台上字第1886號判例、92年度台上字第28
    24號判決意旨、77年度台上字第2135號判例參照）。復參以
    目前遭破獲之詐欺集團之運作模式，係先以詐欺集團收集人
    頭金融機構帳戶，以供該集團彼此通聯、對被害人施以詐術
    、接受被害人匯入受騙款項及將贓款為多層次轉帳之使用，
    並避免遭檢警調機關追蹤查緝，再由該集團成員以虛偽之情
    節詐騙被害人，於被害人因誤信受騙而將款項交付或匯入指
    定帳戶後，除承襲先前詐騙情節繼續以延伸之虛偽事實詐騙
    該被害人使該被害人能再匯入、交付更多款項外，並為避免
    被害人發覺受騙報警，多於確認被害人已依指示匯款或提領
    現金後，即迅速指派集團成員以臨櫃提款或轉帳等方式將詐
    得贓款即刻提領殆盡；此外，為避免因於臨櫃提領或轉帳詐
    得贓款，遭檢警調查獲該集團，多係由集團底層成員出面從
    事該等高風險之臨櫃提款、轉帳（即「車手」）、把風之工
    作，其餘成員則負責管理帳務或擔任居間聯絡之後勤人員，
    然不論擔任車手工作而負責提領款項、取走贓款再交與詐欺
    集團上游之行為，均為詐欺集團犯罪計畫不可或缺之重要環
    節。經查：
  ㈠本件係由該詐欺集團其他成員於附表各編號所示時間，以各
    該詐欺手法，向證人即告訴人戴建章（下逕稱姓名）等人施
    用詐術，致其等均信以為真而陷於錯誤，依指示匯款至指定
    帳戶，再由被告依指示向甲成年人取得各該帳戶金融卡，並
    提領詐欺款項後，交付乙成年人，足認至少有1名以上之詐
    欺集團成員對戴建章等人施以詐術，且參與本案對戴建章等
    人施以詐術而詐取款項之人，除被告、「旺財」外，至少尚
    有交付提款卡包裹之甲成年人及向被告收取詐欺款項之乙成
    年人，被告亦自承：我應徵跟拿卡片給我的人、跟我收錢的
    人均是不同人等語（見偵40383卷二第140頁反面），是被告
    對於本案參與詐欺犯行之成員含其自身已達三人以上之事實
    ，均已有所認識，可堪認定。
　㈡又依一般詐欺集團之運作模式，參照前述刑法共同正犯之規
    範架構，雖無證據證明被告直接對戴建章等人施用詐術，然
    被告知悉戴建章等人所匯款項，係該詐欺集團成員詐欺所得
    款項，並使本案詐欺集團其他成員得以躲避查緝，竟仍決意
    並提領戴建章等人所匯之詐欺所得，使該詐欺集團其他成員
    得以順利完成詐欺取財之行為，足徵被告均係基於自己犯罪
    之意思參與該詐欺集團之分工，而與「旺財」及該詐欺集團
    其他成員互有犯意之聯絡及行為之分擔，縱被告僅與「旺財
    」有直接之犯意聯絡，並未與該詐欺集團其他成員間有直接
    之犯意聯絡，揆諸上揭說明，仍無礙於被告與該詐欺集團其
    他成員間形成犯意聯絡，並應就其等所參與犯行所生之全部
    犯罪結果共同負責。
四、按106年4月19日修正生效之組織犯罪防制條例第2條第1項規
    定所稱之犯罪組織，指3人以上，以實施強暴、脅迫、詐欺
    、恐嚇為手段或最重本刑逾5年有期徒刑之罪，所組成具有
    持續性或牟利性之有結構性組織。同條第2項復規定，所謂
    「結構性組織」，係指非為立即實施犯罪而隨意組成，不以
    具有名稱、規約、儀式、固定處所、成員持續參與或分工明
    確為必要。查被告已知本案詐欺集團成員「旺財」、交付提
    款卡之甲成年人、收取詐欺款項之乙成年人等至少3名成員
    之上下從屬關係、運作模式、分工（已如前述），且該詐欺
    集團成員均係以詐騙他人金錢獲取不法所得為目的，詐騙方
    法為聯繫被害人，並以附表所示之方式施用詐術騙取金錢、
    上下聯繫、指派工作或擔任車手取款等，堪認其所參與之集
    團，係透過縝密之計畫與分工，成員彼此間相互配合，由多
    數人所組成之於一定期間內持續以實施詐欺為手段而牟利，
    並具有完善結構之組織，屬3人以上，以實施詐術為手段，
    所組成具有持續性或牟利性之有結構性犯罪組織，是該詐欺
    集團，該當於組織犯罪防制條例第2條第1項所稱之犯罪組織
    。
五、又按洗錢防制法第2條規定：「本法所稱洗錢，指下列行為
    ：一、意圖掩飾或隱匿特定犯罪所得來源，或使他人逃避刑
    事追訴，而移轉或變更特定犯罪所得。二、掩飾或隱匿特定
    犯罪所得之本質、來源、去向、所在、所有權、處分權或其
    他權益者。三、收受、持有或使用他人之特定犯罪所得。」
    是洗錢之定義，應就犯罪全部過程加以觀察，以行為人主觀
    上具有掩飾或隱匿其特定犯罪所得或變得之財產或財產上利
    益，與該特定犯罪之關聯性，使其來源形式上合法化，或使
    他人逃避刑事追訴、處罰之犯罪意思，客觀上有掩飾或隱匿
    特定犯罪所得之財物或財產上利益之具體作為者，即屬相當
    。而洗錢防制法第14條第1項之一般洗錢罪，依同法第2條第
    1款之規定，屬處置犯罪所得類型，祇以有掩飾或隱匿特定
    犯罪所得來源或使他人逃避刑事追訴之意圖，與移轉或變更
    特定犯罪所得之行為，即為已足，不以有掩飾或隱匿特定犯
    罪所得來源之行為為必要。而同法第2條第2款之規定，則以
    行為人有掩飾或隱匿犯特定犯罪所得之本質、來源、去向、
    所在、所有權、處分權或其他權益者，為其成立要件。因此
    ，客觀上須有掩飾或隱匿特定犯罪所得之財物或財產上利益
    之具體作為，主觀上須具有掩飾或隱匿其犯罪所得或變得之
    財產或財產上利益與犯罪之關聯性，使其來源形式上合法化
    ，以逃避國家追訴、處罰之犯罪意思，始足當之。是倘能證
    明行為人意圖隱匿特定犯罪所得來源，而移轉特定犯罪所得
    ，或非法使用人頭帳戶隱匿資金，而該帳戶內之資金係前置
    之特定犯罪所得，即符合一般洗錢罪要件。例如詐欺集團向
    被害人施用詐術後，為隱匿其詐欺所得財物之去向，而令被
    害人將其款項轉入該集團所使用之人頭帳戶，並由該集團所
    屬之車手提領詐欺所得款項，檢察官如能證明該帳戶內之資
    金係本案詐欺之特定犯罪所得，即已該當於同法第14條第1
    項之一般洗錢罪。查附表所示戴建章等人既遭該詐欺集團成
    員詐騙，分別匯款至指定帳戶，被告提領詐欺贓款並交與「
    旺財」指定之乙成年人，即足隱匿該等特定犯罪所得之去向
    及所在，以逃避追訴處罰，況被告具備一般洗錢之直接故意
    ，已如前述，則被告所為應屬洗錢防制法第2條第2款、第14
    條第1項之洗錢行為。　　　
六、綜上所述，本案事證已臻明確，被告犯行均堪以認定，應依
    法論科。　　　　
參、論罪科刑
一、罪名部分
　㈠按加重詐欺罪係侵害個人財產法益之犯罪，其罪數計算，以
    被害人數、被害次數之多寡，決定其犯罪之罪數；核與參與
    犯罪組織罪之侵害社會法益，應以行為人所侵害之社會全體
    利益為準據，認定係成立一個犯罪行為，有所不同。是以倘
    若行為人於參與犯罪組織之繼續中，先後加重詐欺數人財物
    ，因行為人僅為一參與組織行為，侵害一社會法益，應僅就
    「最先繫屬於法院之案件中首次」犯行論以參與犯罪組織罪
    及加重詐欺罪之想像競合犯，而其後之犯行，乃為其參與組
    織之繼續行為，為避免重複評價，當無從將一參與犯罪組織
    行為割裂再另論一參與犯罪組織罪，而與其後所犯加重詐欺
    罪從一重論處之餘地。而「首次」加重詐欺犯行，其時序之
    認定，自應以詐欺取財罪之著手時點為判斷標準；詐欺取財
    罪之著手起算時點，依一般社會通念，咸認行為人以詐欺取
    財之目的，向被害人施用詐術，傳遞與事實不符之資訊，使
    被害人陷於錯誤，致財產有被侵害之危險時，即屬詐欺取財
    罪構成要件行為之著手，並非以取得財物之先後順序為認定
    依據（最高法院107年度台上字第1066號、109年度台上字第
    3945號判決意旨參照）。經查：
　  本案係檢察官於111年1月5日提起公訴，並於111年1月12日
    繫屬原審法院等情，有臺灣新北地方檢察署111年1月12日新
    北檢錫宿110偵40383字第1119003994號函上所蓋收文章戳（
    見金訴74卷第5頁）附卷可查，又被告參加同一詐欺集團車
    手行為事實，涉有刑法第339條之4第1項第2款加重詐欺取財
    罪、洗錢防制法第14條第1項之罪，另經臺灣臺北地方檢察
    署檢察官以111年度偵字第26259號提起公訴，於111年3月30
    日繫屬臺灣臺北地方法院，並經該法院以111年度審訴字第7
    30號判決等情，有本院被告前案紀錄表、上開判決書在卷可
    稽（見本院卷第319至330頁），是相較前開二案件繫屬時間
    ，本案附表編號13所示部分，為本案詐欺集團成員向證人即
    告訴人張喬淇（下逕稱姓名）施用詐術後（此為被告所涉犯
    行中，詐欺集團成員最早施用詐術之時間點），被告於附表
    編號13所示之提款時間、地點，依「旺財」指示提領詐欺款
    項，係最先繫屬於法院之案件中「首次」犯行，即應論以參
    與犯罪組織罪。
　㈡核被告就附表編號13所為，係犯組織犯罪防制條例第3條第1
    項之參與犯罪組織罪、刑法第339條之4第1項第2款之三人以
    上共同詐欺取財罪、洗錢防制法第14條第1項、第2條第2款
    之一般洗錢罪；就附表編號1至5、9至11、14至16、19、23
    、27所為，均係犯刑法第339條之4第1項第2款之三人以上共
    同詐欺取財罪、洗錢防制法第14條第1項、第2條第2款之一
    般洗錢罪；就附表編號6至8、12、17、18、20至22、24至26
    、28所為，均係犯刑法第339條之4第1項第2款之三人以上共
    同詐欺取財罪（未論以一般洗錢罪詳後敘）。公訴意旨固未
    敘及被告就附表編號13所示犯行亦涉犯組織犯罪防制條例第
    3條第1項參與犯罪組織罪之法條，惟起訴書犯罪事實欄已載
    明此部分事實，並經本院告知上開罪名（見本院卷第181、3
    17頁），應併予審理。
　㈢公訴意旨雖認被告亦涉犯以電子通訊等傳播工具對公眾散布
    之加重條件。惟按共同正犯應對其他共同正犯所實行之行為
    負其全部責任者，以就其行為有犯意之聯絡為限；若他犯所
    實行之行為，超越原計畫之範圍，而為其所難預見者，則僅
    應就其所知之程度，令負責任，未可概以共同正犯論。然以
    被告分擔之行為以觀，其未參與施用詐術之分工，難認對於
    此等加重詐欺手法有所認知，是檢察官此部分之事實認定尚
    有未合，因此為加重事由之減縮，自無變更起訴法條之問題
    。
二、附表編號14、16所示證人即告訴人徐美珺、證人即被害人陳
    揚翔（下均逕稱姓名）有數次受騙匯款行為，且附表編號1
    、3、4、10、14所示被告係就各該帳戶提領款項後交與乙成
    年人，因同一被害人各次匯款之時空環境密接，又被告取款
    之時、地亦密接，亦侵害同一法益，各行為之獨立性極為薄
    弱，依一般社會健全觀念，在時間差距上難以強行分開，應
    視為數個舉動之接續實行，應各僅論以接續犯之一罪已足。
三、被告就附表編號13部分，係以一行為觸犯參與犯罪組織罪、
    三人以上共同詐欺取財罪、一般洗錢罪，就附表編號1至5、
    9至11、14至16、19、23、27部分，係以一行為觸犯三人以
    上共同詐欺取財罪、一般洗錢罪，均為想像競合關係，應依
    刑法第55條前段規定，各從一重刑法第339條之4第1項第2款
    之三人以上共同詐欺取財罪處斷。　
四、被告就上開三人以上共同犯詐欺取財罪，與「旺財」、甲成
    年人、乙成年人及上開詐欺集團其他成員間，有犯意聯絡及
    行為分擔，屬共同正犯。
五、被告所犯附表所示之三人以上共同詐欺取財罪（共28罪），
    分別係對不同被害人實施詐術而詐得財物，所侵害者係不同
    被害人之財產法益，犯罪時間亦有所區隔，且犯罪行為各自
    獨立，顯屬犯意各別，行為互殊，應予分論併罰。
六、不另為無罪諭知部分
　　公訴意旨另以被告就附表編號6至8、12、17至18、20至22、
    24至26、28所為亦涉犯洗錢防制法第14條第1項、第2條第2
    款之一般洗錢罪嫌，然被告就附表編號5至8、11至12、16至
    18、19至22、23至26、27至28之贓款，均各為附表編號5、1
    1、16、19、23、27一行為一併提領及隱匿該等特定犯罪所
    得之去向及所在，以逃避追訴處罰，為避免重複評價，當無
    從將一洗錢行為割裂再另各論一般洗錢罪，而與其後所犯加
    重詐欺罪從一重論處之餘地，而公訴意旨認此部分與前述附
    表編號5、11、16、19、23、27論罪科刑部分，具有實質上
    一罪關係，爰不另為無罪諭知。　　
七、被告前因賭博案件，經原審法院判處有期徒刑2月確定，於1
    09年8月11日徒刑易科罰金執行完畢，業經檢察官主張並提
    出被告刑案資料查註紀錄表為證，被告符合刑法第47條第1
    項累犯之要件，惟就被告是否有刑罰反應力薄弱、矯治困難
    之累犯應加重其刑之情形，未據檢察官提出足以使本院認應
    依累犯加重其刑之必要，無庸加重其刑。
八、按犯第3條之罪自首，並自動解散或脫離其所屬之犯罪組織
    者，減輕或免除其刑；因其提供資料，而查獲該犯罪組織者
    ，亦同；偵查及審判中均自白者，減輕其刑，組織犯罪防制
    條例第8條第1項定有明文。次按洗錢防制法第16條第2項規
    定，犯前二條之罪，在偵查或審判中自白者，減輕其刑。又
    想像競合犯之處斷刑，本質上係「刑之合併」。其所謂從一
    重處斷，乃將想像競合犯組成之評價上數罪，合併為科刑一
    罪，其所對應之刑罰，亦合併其評價上數罪之數法定刑，而
    為一個處斷刑。易言之，想像競合犯侵害數法益者皆成立犯
    罪，論罪時必須輕、重罪併舉論述，同時宣告所犯各罪名，
    包括各罪有無加重、減免其刑之情形，亦應說明論列，量刑
    時併衡酌輕罪部分量刑事由，評價始為充足，然後依刑法第
    55條前段規定「從一重處斷」，非謂對於其餘各罪可置而不
    論。因此，法院決定處斷刑時，雖以其中最重罪名之法定刑
    ，做為裁量之準據，惟於裁量其輕重時，仍應將輕罪合併評
    價在內(最高法院108年度台上字第4405、4408號判決意旨參
    照)。經查：被告於偵查及原審審理時均坦認參與本案詐騙
    集團及一般洗錢之事實（已如前述），堪認被告於偵查及審
    判中均自白此部分犯行，被告就附表所示各罪本應依洗錢防
    制法第16條第2項之規定減輕其刑（其中編號13所示之罪並
    應依組織犯罪防制條例第8條第1項後段減輕其刑），本件仍
    應依刑法第57條之規定於量刑時一併審酌。
九、又按行為人以一行為觸犯組織犯罪防制條例第3條第1項後段
    之參與犯罪組織罪及刑法第339條之4第1項第2款之加重詐欺
    取財罪，於從一重之加重詐欺取財罪處斷而為科刑時，因所
    犯輕罪（參與犯罪組織罪）之刑罰以外之法律效果，即組織
    犯罪防制條例第3條第3項強制工作之規定，並未被重罪所吸
    收，仍應一併適用。惟該條項規定「應於刑之執行前，令入
    勞動場所，強制工作，其期間為3年」，司法院大法官於110
    年12月10日以釋字第812號解釋認此人身自由所為限制，違
    反憲法比例原則及憲法明顯區隔原則之要求，與憲法第8條
    保障人身自由之意旨不符，應自本解釋公布之日起失其效力
    ，故本院不予宣告強制工作，併予敘明。　　
肆、撤銷改判之理由（即附表編號6至8、12、13、17、18、20至
    22、24至26、28部分）
一、原審認被告就原判決附表一編號6至8、12、13、17、18、20
    至22、24至26、28、附表二編號6至8、12、13、17、18、20
    至22、24至26、28（即本判決附表編號6至8、12、13、17、
    18、20至22、24至26、28）所示犯行事證明確，依法論罪科
    刑，固非無見。惟被告就附表編號13所示犯行，係其參與本
    案詐欺集團最先繫屬於法院之案件中首次犯行，除加重詐欺
    罪、一般洗錢罪外，尚應論以組織犯罪防制條例第3條第1項
    之參與犯罪組織罪，又附表編號6至8、12、17、18、20至22
    、24至26、28之贓款，均各為附表編號5、11、16、19、23
    、27一行為一併提領，為避免重複評價，當無從將一洗錢行
    為割裂再另各論一般洗錢罪之餘地，已如前述，原判決未察
    ，疏未就參與犯罪組織犯行說明審究，且附表編號6至8、12
    、17、18、20至22、24至26、28另論以一般洗錢罪，難謂適
    法，被告提起上訴否認犯行，固無理由，然原判決既有上開
    可議之處即無可維持，應由本院予以撤銷改判。
二、爰以行為人之責任為基礎，審酌被告求職時未能深思熟慮，
    貪圖代為持提款卡提款即可輕鬆獲取高額報酬之不法利益，
    而加入詐欺集團，負責提領詐騙款項並依指示轉交詐欺集團
    上手，造成偵查犯罪機關追查贓款及其他詐欺成員之困難，
    使欺罔斂財之歪風更加氾濫，破壞社會交易秩序及人際間信
    賴關係，造成附表編號6至8、12、13、17、18、20至22、24
    至26、28所示被害人或告訴人受有各該財產損害，使金流不
    透明，致不法之徒得藉此輕易詐欺並取得財物、隱匿真實身
    分，造成國家查緝犯罪受阻，並助長犯罪之猖獗，影響社會
    經濟秩序，危害金融安全，同時導致上開被害人或告訴人求
    償上困難，其所生危害非輕，所為實值非難；又考量被告於
    偵查、原審中均坦承全部犯行，於本院審理中竟又否認犯行
    ，且未與上開被害人或告訴人和解或賠償其損害，惟念被告
    就本案犯罪過程，僅係聽從上手指示提領詐得款項，並非居
    於主導或管理地位，且其參與本案犯行期間非長等犯罪動機
    、目的、手段、素行、所擔任之犯罪角色、參與程度及所生
    損害，暨其自述高中肆業、曾擔任保全、現在無業、獨自居
    住等家庭經濟生活狀況（見本院卷第316至317頁）等一切情
    狀，分別量處如主文第2項所示之刑。
伍、駁回上訴之理由（即附表編號1至4、5、9至11、14至16、19
    、23、27部分）
一、原審同上開有罪之認定，以被告就附表編號1至4、5、9至11
    、14至16、19、23、27所示犯行均事證明確，適用洗錢防制
    法第14條第1項，刑法第11條前段、第28條、第339條之4第1
    項第2款、第55條、第51條第5款、第38條之1第1項前段、第
    3項等規定，並審酌被告不思循正當途徑獲取所需，竟貪圖
    不法報酬，加入詐欺集團，擔任「車手」工作，再將提領之
    款項輾轉交予詐欺集團成員，而隱匿詐欺取財犯罪所得之去
    向暨所在，使金流不透明，亦使不法之徒得藉此輕易詐欺並
    取得財物、隱匿真實身分，造成國家查緝犯罪受阻，並助長
    犯罪之猖獗，影響社會經濟秩序，危害金融安全，同時造成
    告訴人、被害人求償上之困難，其所生危害非輕，所為實值
    非難；並考量被告犯後始終坦承犯行，態度尚可，及其參與
    提領之金額、其於該詐欺集團之角色分工非居於主導或核心
    地位，及其犯罪之動機、目的、個人犯罪所得、迄今尚未與
    告訴人、被害人和解並賠償所造成之損害；兼衡被告於原審
    審理時自述高中肄業之教育程度、家中有父親、妹妹、弟弟
    ，父親目前在安養中心之生活狀況等一切情狀，分別量處原
    判決附表二編號1至4、5、9至11、14至16、19、23、27「罪
    刑主文」欄（即本判決附表編號1至4、5、9至11、14至16、
    19、23、27「原審主文」欄）所示之刑。就沒收部分並說明
    ：未扣案犯罪所得新臺幣（下同）11,780元（計算式：589,
    000元X2％=11,780元），應依刑法第38條之1第1項、第3項規
    定，沒收或追徵；被告提領其餘款項部分，因被告對之無事
    實上處分權及所有權，不予宣告沒收。經核原審此部分認事
    用法並無違誤，量刑、沒收亦屬妥適。被告執前詞否認此部
    分犯行而提起上訴，就原審依職權為證據取捨及心證形成事
    項，持憑己見而為不同評價，反覆爭執，難認其上訴為有理
    由，應予駁回。
二、按最高法院110年度台上大字第5660號裁定宣示前，下級審
    法院在檢察官未主張或盡其舉證、說明責任之情形下，業依
    職權調查，因而論以累犯，本乎前科形成累犯處斷刑或作為
    宣告刑事由之裁量，只須滿足其一，其評價即足，上級審法
    院自不能據以撤銷原判決（最高法院110年度台上大字第566
    0號裁定意旨參照）。本件檢察官已主張累犯之事實，然未
    就加重之理由盡舉證之責任，已如前述，原判決已依其它理
    由說明不依累犯加重其刑，惟不影響本案判決結果，仍應予
    維持。
陸、定應執行刑之說明
　　本院審酌被告就上開撤銷改判之如主文第2項所示之罪及上
    訴駁回之罪，罪質之相似度，犯罪時間間隔、犯罪所侵害法
    益之專屬性或同一性，如以實質累加方式定應執行刑，處罰
    之刑度顯將超過其行為之不法內涵，而違反罪責原則，依多
    數犯罪責任遞減原則，爰定其應執行之刑如主文第4項所示
    。
據上論斷，應依刑事訴訟法第368條、第369條第1項前段、第364
條、第299條第1項前段，判決如主文。
本案經檢察官周彥憑提起公訴，檢察官羅松芳到庭執行職務。
中　　華　　民　　國　　111 　年　　12　　月　　14　　日
                  刑事第十二庭  審判長法  官  陳如玲
                                      法  官  魏俊明
                                      法  官  蔡如惠
以上正本證明與原本無異。
如不服本判決，應於收受送達後20日內向本院提出上訴書狀，其
未敘述上訴之理由者並得於提起上訴後20日內向本院補提理由書
（均須按他造當事人之人數附繕本）「切勿逕送上級法院」。
                                      書記官  陳麗津
中　　華　　民　　國　　111 　年　　12　　月　　14　　日
附錄：本案論罪科刑法條全文
中華民國刑法第339條之4
犯第339條詐欺罪而有下列情形之一者，處1年以上7年以下有期
徒刑，得併科1百萬元以下罰金：
一、冒用政府機關或公務員名義犯之。
二、三人以上共同犯之。
三、以廣播電視、電子通訊、網際網路或其他媒體等傳播工具，
    對公眾散布而犯之。
前項之未遂犯罰之。
洗錢防制法第14條
有第二條各款所列洗錢行為者，處7年以下有期徒刑，併科新臺
幣5百萬元以下罰金。
前項之未遂犯罰之。
前二項情形，不得科以超過其特定犯罪所定最重本刑之刑。
組織犯罪防制條例第3條
發起、主持、操縱或指揮犯罪組織者，處3年以上10年以下有期
徒刑，得併科新臺幣1億元以下罰金；參與者，處6月以上5年以
下有期徒刑，得併科新臺幣1千萬元以下罰金。但參與情節輕微
者，得減輕或免除其刑。
具公務員或經選舉產生之公職人員之身分，犯前項之罪者，加重
其刑至二分之一。
犯第1項之罪者，應於刑之執行前，令入勞動場所，強制工作，
其期間為3年。
前項之強制工作，準用刑法第90條第2項但書、第3項及第98條第
2項、第3項規定。
以言語、舉動、文字或其他方法，明示或暗示其為犯罪組織之成
員，或與犯罪組織或其成員有關聯，而要求他人為下列行為之一
者，處3年以下有期徒刑，得併科新臺幣3百萬元以下罰金：
一、出售財產、商業組織之出資或股份或放棄經營權。
二、配合辦理都市更新重建之處理程序。
三、購買商品或支付勞務報酬。
四、履行債務或接受債務協商之內容。
前項犯罪組織，不以現存者為必要。
以第5項之行為，使人行無義務之事或妨害其行使權利者，亦同
。
第5項、第7項之未遂犯罰之。